【裁判字號】    95,台非,14
【裁判日期】    950209
【裁判案由】    偽造文書
【裁判全文】
最高法院刑事判決                九十五年度台非字第一四號
    上  訴  人  最高法院檢察署檢察總長
    被      告  甲○○
                        26號.
上列上訴人因被告偽造文書案件，對於台灣台北地方法院中華民
國九十四年九月三十日第一審確定判決（九十四年度訴字第一０
一號，起訴案號：台灣台北地方法院檢察署九十三年度偵字第六
五七０號），認為違法，提起非常上訴，本院判決如下：
    主  文
原判決關於行使偽造私文書罪違背法令部分撤銷。
    理  由
非常上訴理由稱：「按判決適用法則不當者，為違背法令，刑事
訴訟法第378 條定有明文。又統一發票上之號碼僅係表彰營業人
開立該憑證之部分內容，而未中獎之統一發票，乃具憑證功能，
故如就統一發票之號碼擅自更改，應成立變造罪責，而非屬偽造
行為；被告持變造為中獎號碼之統一發票兌領獎金，應論以行使
偽造（應係變造之誤）私文書罪（貴院89年度台上字第5428號、
92年度台上字第5616號判決參照）。查本件原判決引用起訴書之
犯罪事實，認定：『甲○○明知所持有之中華民國92年7 月至8
月份中獎統一發票一張（編號：VP00000000）係經變造，竟意圖
為自己不法之所有，於同年12月23日下午3 時20分許，持上開變
造之中獎統一發票，至臺北市中山區○○○路○段89之4 號合作
金庫員山分行，向行員鍾櫻子要求兌領中獎獎金一千元，而施以
詐術，因鍾櫻子發現該紙發票為偽造即報警處理，並扣得上開尚
未兌領之變造統一發票一張』等情。則依上述貴院見解，被告所
為，顯應論以行使變造私文書罪，乃原判決竟以行使偽造文書罪
論處，自有適用法則不當之違誤。案經確定，爰依刑事訴訟法第
441 條、第443 條提起非常上訴，以資救濟。」等語。
本院按判決適用法則不當者，為違背法令，刑事訴訟法第三百七
十八條定有明文。又刑法上所謂偽造文書，以無制作權之人制作
他人名義之文書為要件；而變造文書，係指無權制作者，就他人
所制作之真正文書，加以改造而變更其內容者而言。本件原判決
引用起訴書犯罪事實欄之記載，認定被告甲○○明知所持有之中
華民國九十二年七月至八月份、編號VP00000000之中獎統一發票
，其中號碼部分係經變造，竟意圖為自己不法之所有，於同年十
二月二十三日下午三時二十分許，持至台北市中山區○○○路○
段合作金庫員山分行，向行員鍾櫻子要求兌領中獎獎金新台幣一
千元，而施以詐術，經鍾櫻子發現該紙發票為變造即報警處理，
並扣得該變造之統一發票一張等情。該發票號碼既屬變造，則被
告所為關於行使文書部分之犯行，顯應論以行使變造私文書罪，
乃原判決竟誤以行使偽造私文書罪論處，自有適用法則不當之違
誤。案經確定，非常上訴意旨執此指摘，洵有理由。惟原判決尚
非不利於被告，自應由本院將原判決關於行使偽造私文書罪違背
法令部分撤銷，以資糾正。
據上論結，應依刑事訴訟法第四百四十七條第一項第一款前段，
判決如主文。
中    華    民    國  九十五  年    二    月    九    日
                      最高法院刑事第四庭
                          審判長法官  吳  雄  銘
                                法官  池  啟  明
                                法官  劉  介  民
                                法官  郭  毓  洲
                                法官  韓  金  秀
      本件正本證明與原本無異
                                      書  記  官
中    華    民    國  九十五  年    二    月   十三   日
                                                      Y


司法院資訊處製作；財團法人民間司法改革基金會備份。
